臺灣桃園地方法院民事判決
111年度重訴字第4號
原      告  張清江  
訴訟代理人  陳鼎正律師
被      告  陳鳳珠  
上列當事人間請求損害賠償事件，於民國111年9月15日辯論終結
，本院判決如下：
    主      文
原告之訴及假執行之聲請均駁回。
訴訟費用由原告負擔。
    事實及理由
壹、程序部分：
一、按訴狀送達後，原告不得將原訴變更或追加他訴，但請求之
    基礎事實同一者，不再此限，民事訴訟法第255條第1項第2
    款定有明文。本件原告起訴時之聲明為：「㈠被告應給付瑞
    菖建設有限公司（下稱瑞菖公司）新臺幣（下同）1,000萬
    元，及自起訴狀繕本送達翌日起至清償日止，按週年利率5％
    計算之利息。㈡願供擔保，請准宣告假執行。」（見本院卷
    第3頁）；嗣原告於民國111年5月9日將其訴之聲明第一項變
    更為：「被告應給付瑞菖公司1,000萬元，及自起訴狀繕本
    送達翌日起至清償日止，按週年利率5％計算之利息，並由原
    告代為受領」（見本院卷第242頁）。核原告所為之變更，
    是基於相同之請求基礎事實而生，於法並無不合，應予准許
    。
二、被告經合法通知，無正當理由未於言詞辯論期日到場，核無
    民事訴訟法第386條所列各款情形，爰依原告聲請，由其一
    造辯論而為判決。　　
貳、實體部分：
一、原告主張：
　㈠被告前為瑞菖公司之法定代理人，而被告於102年間代表瑞菖
    公司與原告簽立合建契約（下稱系爭合建契約），約定合建
    契約完成後，瑞菖公司應將出售後代收之土地款交付予原告
    。詎瑞菖公司收受之房地款項遭被告挪用，致瑞菖公司無法
    交付土地款，經臺灣高等法院108年度重上字第487號判決認
    定瑞菖公司應給付原告1億2,126萬1,510元確定，另瑞菖公
    司尚積欠原告借款2,006萬8,200元，此亦經臺灣高等法院11
    0年度重上更一字第52號判決確定。
　㈡又被告擔任瑞菖公司法定代理人期間，曾侵占瑞菖公司1千多
    萬元，經本院以106年度重訴字第227號判決確定，而經瑞菖
    公司股東即訴外人施張勇雄選任檢查人檢查瑞菖公司財產之
    結果，顯示瑞菖公司除負債3,000多萬元外，並無其他債務
    ，而被告縱將瑞菖公司代收之土地款私自用以墊付該虧損，
    則瑞菖公司之帳戶應尚有9,000萬元，惟瑞菖公司之帳戶現
    無任何現金可供清償，顯見被告有侵吞土地款挪為己用之情
    形，故瑞菖公司得依民法第179條、第544條之規定，請求被
    告對其為損害賠償，惟確切之金額尚待調閱瑞菖公司及被告
    之資金流向，始得查明。
　㈢本件原告對瑞菖公司有前述之債權存在，然瑞菖公司除尚有
    價值約9,000萬元之12間房屋及土地外，並無其它資產可供
    原告執行，原告為保全上開債權，自有代瑞菖公司向被告行
    使權利之必要，為此，爰依民法第242條、第179條及第544
    條第1項前段之規定，提起本件訴訟，並先就其中1,000萬元
    部分為本件請求。並聲明：如上開更正後之聲明所載。　
二、被告則以：
　㈠被告否認有侵占瑞菖公司款項之情形，瑞菖公司經會計師查
    帳確認資金流向後，並無證據證明原告起訴之事實；且從原
    告所提出之本院106年度重訴字第227號判決，更可反證瑞菖
    公司並無怠於行使權利之情形；況被告與瑞菖公司間之資金
    往來爭議，已於本院106年度重訴字第227號案件中審理，被
    告雖不服，但已依照判決主文執行完畢，瑞菖公司對被告並
    無其他債權存在，顯無再依原告之聲請為無意義之證據摸索
    調查。
　㈡瑞菖公司係兩造基於合夥之法律關係，專為開發桃園市○○區○
    ○段0000○00000○地號土地所成立之公司，而原告為實質掌握
    瑞菖公司會計、帳務與經營實權之人，且每月均審計瑞菖公
    司之會計帳務資料，甚至瑞菖公司之提領及匯款均須取得原
    告同意，且所有支出單據均係由原告員工即訴外人鄭金滿彙
    整後，經原告審核同意後方可列為瑞菖公司之支出，被告自
    無可能有侵占之情形。且原告可於未經被告同意下，逕自代
    表瑞菖公司對外簽署租賃契約、聘用人員、以融資性租賃方
    式購置車輛供原告私人使用，足見瑞菖公司縱有怠於行使權
    利之情形，亦屬原告怠為行使，本件原告再以代位權提起本
    件訴訟，應屬權利濫用。並聲明：1.原告之訴及假執行之聲
    請均駁回。2.如受不利判決，願供擔保，請准宣告免為假執
    行。
三、本院之判斷：
  ㈠本件原告雖主張其對瑞菖公司有債權存在，而瑞菖公司對被
    告有侵占款項之不當得利、損害賠償債權存在，因而依民法
    第242條、第179條、第544條之規定，代位瑞菖公司向被告
    行使權利。是依民事訴訟法第277條前段之規定，自應由原
    告就被告有侵占瑞菖公司款項之事實，負舉證之責任。
　㈡然查：
　1.原告雖提出本院106年度重訴字第227號判決，主張被告有侵
    占瑞菖公司款項，而經瑞菖公司提告請求損害賠償之事實。
    惟查，就上開判決所認定被告侵占瑞菖公司款項而應賠償之
    1,067萬8,500元，原告已表明並不在本件請求之範圍內（見
    本院卷第174頁），而從該判決中並無法認定被告有侵占瑞
    菖公司款項超過1,067萬8,500元之情形，是認該判決並不能
    作為原告本件主張之證據。
　2.原告雖又主張①瑞菖公司之高雄銀行帳戶於104年10月19日曾
    匯款65萬1,826元至被告玉山銀行帳戶、②被告之高雄銀行帳
    戶曾收受瑞菖公司預收土地款334萬8,147元、③被告於102年
    5月15日將瑞菖公司存款1,200萬元轉入私人帳戶購買人民幣
    云云，並提出瑞菖公司高雄銀行存摺交易明細為其佐證（見
    本院卷第167至169頁）。惟上開①、②兩筆款項均業經本院10
    6年度重訴字第227號判決審理在案，是原告所稱上開①、②款
    項之資金流動情況，並無法證明被告有何該判決認定範圍外
    之其他侵占款項行為存在；而就③款項部分，觀諸原告所提
    出之瑞菖公司高雄銀行存摺交易明細（見本院卷第167頁）
    ，僅得認定瑞菖公司曾轉出1,200萬元，且該筆款項有經備
    註「結構CNY」等語，惟僅以上開事實，並無法證明該款項
    之轉出與被告有何關聯，更無從認定該款項是轉入被告之帳
    戶中；綜上，原告所提出之上開證據，均無法認定被告除了
    本院106年度重訴字第227號判決所認定之侵占款項行為外，
    有何其他侵占瑞菖公司款項之情形。
　3.原告雖又稱：瑞菖公司是由兩造共同出資成立，而瑞菖公司
    之業務只有興建出售「瑞菖清景」建案而已，經計算瑞菖公
    司之收入及支出，瑞菖公司之帳戶內應有餘額1億0,816萬9,
    339元，惟被告竟稱已無留存資金，顯係遭被告侵吞云云。
    然僅從公司負債之事實，並無法逕認公司款項有遭人侵吞之
    情形，且縱認公司之款項有遭他人侵吞，公司款項之經手人
    員眾多，故亦難逕認必定是公司負責人所為，是原告上開主
    張僅屬其自身之推測，在無相關證據證明之情況下，尚難認
    可採。　　　　
  ㈢原告雖另聲請調取瑞菖公司及被告之玉山銀行、高雄銀行帳
    戶自開戶迄今之所有往來明細資料，以證明被告有侵占瑞菖
    公司款項之情形云云。然查：
　1.按所謂摸索證明，係指當事人就其主張或抗辯之必要事實、
    證據未能充分掌握知悉時，藉由證據調查之聲請，企圖從證
    據調查中獲得新事實或新證據，並以該事實或證據作為支持
    其請求或聲明為有理由之依據。惟在適用辯論主義之程序，
    某項證據之提出只能就已提出、被爭執且具有重要性之事實
    （法院裁判上重要之事實）主張為之。某項證據調查之聲請
    ，如欠缺其所欲查明事實之明確性，而欲利用法院之證據調
    查以導出或摸索出對於訴訟主張必要之事實，或期盼從其調
    查之結果導出對舉證之人而言可加以評價之資料，則不應被
    容許，此即所謂摸索證明禁止原則。倘若在財產訴訟事件容
    許摸索證明，則當事人之主張責任將因而被架空，蓋依辯論
    主義原則，事實主張及證據方法原則上應由當事人提出，且
    當事人負有具體化之事實提出責任，倘若當事人未具體化其
    證據聲明之應證事實，即難認為符合具體化義務之要求，則
    其應不得透過證據之聲請以填補其事實主張之不足，否則將
    有架空其主張責任與具體事實提出責任之危險，並將造成法
    院對於證據重要性或關連性審查判斷之困難，致在訴訟程序
    運作上發生法院介入證據及事實之調查強度增高，有違辯論
    主義之要求，自不應容許當事人於此情形調查證據。　
　2.本件原告雖主張被告侵占瑞菖公司之款項，惟就其所主張被
    告侵占瑞菖公司款項之時間、金額、次數究竟為何，原告乃
    稱：必須調查被告及瑞菖公司之帳戶資金流向始得確認等語
    （見本院卷第173頁），可見原告就其主張被告侵占瑞菖公
    司款項之事實並未明確表明，且其前開提出之證據亦不足以
    支撐其主張，是認原告具體化之義務並未履行，則原告欲利
    用法院之證據調查以導出或摸索出對於訴訟主張必要之事實
    ，依前述之摸索證明禁止原則，自不應准許。
　㈣從上可知，原告就其主張被告侵占瑞菖公司款項之事實並未
    明確表明，且其亦未能提出相應之證據，則其代位瑞菖公司
    請求被告返還侵占之款項，自難認有據。
四、綜上所述，原告依民法第242條、第179條、第544條之規定
    ，請求被告給付瑞菖公司1,000萬元，及自起訴狀繕本送達
    翌日起至清償日止，按週年利率5％計算之利息，並由原告代
    為受領，為無理由，應予駁回。原告之訴既經駁回，其假執
    行之聲請即失所附麗，應併予駁回。
五、本件事證已臻明確，兩造其餘攻擊或防禦方法，經本院斟酌
    後，認為均不足以影響本判決之結果，爰不予逐一論列，附
    此敘明。
六、訴訟費用負擔之依據：民事訴訟法第78條。
中　　華　　民　　國　　111 　年　　9 　　月　　23　　日
                  民事第三庭    法　官　許容慈
正本係照原本作成。
如對本判決上訴，須於判決送達後二十日內向本院提出上訴狀。
如委任律師提起上訴者，應一併繳納上訴審裁判費。
中　　華　　民　　國　　111 　年　　9 　　月　　26　　日
                                書記官  邱佑儒